【裁判字號】    89,訴,931
【裁判日期】    890817
【裁判案由】    清償借款
【裁判全文】
臺灣板橋地方法院民事判決  八十九年度訴字第九三一號
    原      告    華南商業銀行股份有限公司
    法定代理人    丙○○
    訴訟代理人    乙○○
    被      告    英技股份有限公司
                              設台北縣板橋市○○街二三五巷三之四號五樓
    兼 右一 人
    法定代理人    甲○○      住台北市○○街五六號四樓
    被      告    己○○      .
                  丁○○      住台北縣三重市○○路四五號九樓
                  戊○○      住台北市○○路二八八號七樓之四
右當事人間請求清償借款事件，本院判決如左：
    主      文
被告應連帶給付原告新台幣壹佰玖拾萬元及如附表所示至清償日止之利息、違約金。
訴訟費用由被告連帶負擔。
本判決於原告以新台幣陸拾萬仟元供擔保後，得假執行。
    事      實
甲、原告方面：
一、聲明：除假執行擔保金額外，如主文所示。
二、陳述：
    （一）被告英技股份有限公司（下稱英技公司）以其餘被告甲○○、己○○、陳
          安正、戊○○為連帶保證人，自民國（下同）八十七年十月二十八日起陸
          續向原告借款兩筆，合計新台幣（下同）二百萬元，到期日、利率、逾期
          違約金等詳如附表所示，詎被告僅繳息至八十九年二月二十八日止，屢向
          被告催討，除獲部分本金十萬元之清償外，餘款一百九十萬元迄未清償，
          依約被告等負有連帶給付責任，自應連帶給付餘款一百九十萬元及如附表
          所示至清償日止之利息、違約金，為此提起本件訴訟。
    （二）被告英技公司向原告作兩種性質不同的貸款，除本件信用貸款外，另有支
          票貼現貸款，其所提供之扣款帳戶係票據貼現專戶，非可供本件信用貸款
          扣款之用。再被告英技公司雖曾清償十萬元，惟因前開二項債務清償期均
          已屆至，其於清償時復未指定應抵充何項債務，依兩造簽訂之授信約定書
          第八條亦約定，如清償人所提出之給付不足清償全部債務時，原告有權決
          定抵充之方法及順序，是原告將十萬元扺充票據債務自屬有據。
三、證據：提出授信約定書四紙、保證書及公司變更登記事項卡各一紙、借據二紙、
          戶籍謄本三份為證。
乙、被告方面：
一、聲明：請求駁回原告之訴。
二、陳述：
    （一）被告英技股份有限公司及甲○○部分：
          被告英技公司指定固定帳戶由原告自行扣款繳息，本件係原告自八十九年
          二月二十八日後即不再於該帳戶扣款，非伊公司違約。
    （二）被告己○○部分：
          借款係英技公司所為，伊為公司會計，有在保證書上簽名，八十八年十月
          份因一百四十萬元借款沒有換單，原告可能因此才未從帳戶內扣息，且當
          時公司已週轉不靈，帳戶內亦無存款可扣，伊對法律不清楚，不知是否該
          負責。
    （三）被告丁○○部分：
          伊雖為連帶保證人，但保證到期前一個月曾通知被告甲○○要求退保，被
          告甲○○有將此告知原告，惟遭原告拒絕。
    （四）被告戊○○部分：
          伊為連帶保證人，原告將被告英技公司十萬元還款抵充其他債務，有損伊
          之權益。
    理      由
甲、程序方面：
    被告英技公司、甲○○、己○○、丁○○經合法通知，均未於最後言詞辯論期日
    到場，核無民事訴訟法第三百八十六條列各款情形，應依原告之聲請，由其一造
    辯論而為判決。
乙、得心證之理由：
一、原告起訴主張被告英技公司以其餘被告為連帶保證人，自八十七年十月二十八日
    起陸續向原告借款兩筆，合計二百萬元，到期日、利率、逾期違約金等詳如附表
    所示，詎被告僅繳息至八十九年二月二十八日止，屢向被告催討，除獲部分本金
    十萬元之清償外，餘款一百九十萬元迄未清償，依約被告等負有連帶給付責任，
    自應連帶給付餘款一百九十萬元及如附表所示至清償日止之利息、違約金，為此
    提起本件訴訟。
二、被告英技公司及甲○○以：英技公司是用固定帳戶繳息，原告自八十九年二月二
    十八日之後即不再從該帳戶扣款，非伊公司違約；被告己○○以：借款係英技所
    為，伊有在保證書上簽名，八十八年十月份因為一百四十萬元借款沒有換單，原
    告可能因此才未從帳戶內扣息，且當時公司已週轉不靈，帳戶內亦無存款可扣，
    伊對法律不清楚，不知是否該負責；被告丁○○以：伊雖為連帶保證人，但保證
    到期前一個月曾通知被告甲○○要求退保，被告甲○○有將此告知原告，惟遭原
    告拒絕；被告戊○○則以：伊為連帶保證人，原告將被告英技公司十萬元還款抵
    充其他債務，有損伊之權益云云置辯。
三、查被告英技公司以其餘被告為連帶保證人，自八十七年十月二十八日起陸續向原
    告借款兩筆，合計二百萬元，到期日、利率、逾期違約金等詳如附表所示，詎被
    告僅繳付至八十九年二月二十八日，屢向被告催討，除獲部分本金一十萬元之清
    償外，餘款一百九十萬元迄未清償等情，業據原告提出授信約定書四紙、保證書
    及公司變更登記事項卡各一紙、借據二紙為證，復為被告所不爭執，自堪信為真
    實。
四、被告英技公司及甲○○雖辯稱該公司提供固定帳戶供原告扣款繳息，係原告自八
    十九年二月二十八日之後不再扣款，非伊公司違約，然此已為原告所否認，被告
    復未能舉證以實其說，且被告即英技公司會計己○○亦陳稱：八十八年十月份被
    告英技公司已週轉不靈，帳戶內無錢可供扣款等語，足見被告前開所辯，與事實
    不符，委無足採。又稱保證者，謂當事人約定，一方於他方之債務人不履行債務
    時，由其代付履行責任之契約；數人負同一債務，明示對於債權人各負全部給付
    之責任者，為連帶債務。民法第七百三十九條及第二百七十二條第一項分別定有
    明文。最高法院十八年上字第一五二○號判例意旨亦謂：「保證人中途退保者，
    原則上只能自退保之日起發生效力，除退保時曾特別訂明關於被保證人退保前後
    一切行為，概不負責，已得債權人同意外，其在退保前對於被保證人之行為，仍
    難免保證責任」。本件被告己○○既自承在保證書之連帶保證人項下簽名，揆諸
    上開說明，即對債權人為負全部給付責任之明示，自應就被告英技公司之債務負
    連帶清償之責，不得再以借款係英技公司所為資為抗辯。又被告丁○○雖辯稱曾
    要求退保云云，然其既自承此要求已為原告所拒絕，依首揭判例意旨，被告丁○○在退保前仍應就被保證人英技公司之債務負連帶保證責任，灼然至明。再者，
    兩造簽訂之授信約定書第八條約定：「立約人對貴行負擔數宗債務時，如清償人
    所提出之給付不足清償全部債務者，貴行得以有利於主債務人之方式，決定抵充
    的方法及順序」，是原告於債務人之給付不足清償全部債務時既有權指定抵充之
    順序、方法，則其將被告英技公司清償之部分還款十萬元抵充另筆債務，即屬有
    據，被告陳志明抗辯原告將還款抵充其他債務，有損伊之權益云云，洵無足採。
五、從而，原告依消費借貸及連帶保證之法律關係，請求被告連帶給付一百九十萬元
    及如附表所示之利息、違約金，為有理由，應予准許。
六、原告陳明願供擔保，請求宣告假執行，核無不合，爰酌定相當之擔保金額准許之
    。
七、結論：本件原告之訴為有理由，依民事訴訟法第三百八十五條第一項前段、第八
    十五條第二項、第三百九十條第二項，判決如主文。
中      華      民      國    八十九    年      八      月     十七     日
                                臺灣板橋地方法院民事第三庭
~B法      官  程怡怡
右為正本係照原本作成
如對本判決上訴，須於判決送達後廿日內向本院提出上訴狀
中      華      民      國    八十九    年      八      月     十八     日
~B法院書記官  劉昌明


司法院資訊處製作；財團法人民間司法改革基金會備份。
